【裁判字號】    97,抗,375
【裁判日期】    970430
【裁判案由】    證券交易法
【裁判全文】
臺灣高等法院刑事裁定                   97年度抗字第375號
抗  告  人  臺灣臺北地方法院檢察署檢察官
被      告  甲○○
            乙○○
上列抗告人因被告等違反證券交易法案件，不服臺灣臺北地方法
院中華民國97年3月25日所為更正裁定（96年度訴字第1970號）
，提起抗告，本院裁定如左：
    主  文
抗告駁回。
    理  由
一、檢察官抗告意旨略以：被告甲○○及乙○○2 人所犯違反證
    券交易法之罪行，原判決主文並未諭知「緩刑期內付保護管
    束」，雖被告2人均有刑法第93條第1項第2 款之情形，依法
    本應於判決主文併諭知「緩刑期間付保護管束」，原判決疏
    漏未載，惟觀諸原判決理由欄內既均未提及「緩刑期間付保
    護管束」，亦未見有引述刑法第93條第1項第2款規定之情形
    ，自難認上開疏漏之處係屬所謂「誤寫、誤算或其他類此之
    顯然錯誤」情形，是原判決逕以裁定更正之方式補充上開疏
    漏，顯於法無據云云。
二、按刑事判決如有誤寫、誤算，或其類此之顯然錯誤，而不影
    響於全案情節與判決之本旨者，法院得本於職權以裁定予以
    更正。蓋訴訟程序中，於其應為訴訟行為而使訴訟狀態為一
    定之推移後，固發生一定之確定狀態；然此一確定狀態是否
    應賦予絕對性之效力，其有錯誤是否亦不得更正，則須就法
    的安定性與具體的妥當性兩者予以適當之衡量而定之，非可
    一概而論。衡以刑事訴訟重在國家刑罰權之實現，訴訟程序
    係對於判決目的之手段，於某一程度上，其手段自應隸屬於
    目的。以裁判之更正言，倘將更正之訴訟行為視為有效，反
    較視之為無效，更能符合訴訟整體之利益，且對被告亦不致
    發生不當之損害者，為求訴訟之合目的性，自不能僅因訴訟
    狀態之確定，即不許其更正，有司法院大法官會議釋字第43
    號解釋及最高法院81年度台非字第350 號裁判意旨可供參照
    。又所謂「顯然錯誤」，乃指判決中所表示者與法院本來之
    意思顯然不符、其事一見甚明者而言，包括判決所記之事實
    與理由有相矛盾之處，凡足生與法院真意相左之結果者、法
    院所「無」之意思，而於判決中誤為表示、或法院所「有」
    之意思，而於判決中漏未表示或表示錯誤等情形在內，亦有
    最高法院18年聲字第307 號判例及74年度台抗字第54號、78
    年度台聲字第367 號裁定意旨足參。從而刑事判決內之錯誤
    ，究係屬顯然錯誤，得以裁定更正方式補正？或係適用法規
    顯有錯誤，而應循法定程序救濟一節，倘尚有存疑之慮者，
    參酌上揭解釋、判例等意旨，認於符合訴訟整體之利益、訴
    訟之合目的性，兼衡酌個案正義之考量，若對被告不致發生
    不當之損害時，宜以裁定更正之方式處理為妥。
三、本件被告甲○○、乙○○2人因犯證券交易法第171條第1 款
    、第155條第2項、第1項第4款之罪，經原審分別判處有期徒
    刑2年、1年8月，均緩刑5年，並命執行刑法第74條第2項第5
    款、第8 款所列之事項等情，有原審96年度訴字第1970號判
    決可參。原判決既為被告2人緩刑之宣告，又命被告2人執行
    刑法第74條第2項第5、8款所定之事項，依刑法第93條第1項
    第2 款規定，自應併諭知於緩刑期間內付保護管束，原判決
    於主文、理由欄內均未予論及，固有疏漏。然保護管束本質
    上近似於非拘束人身自由之保安處分，固亦有若干程度對受
    保護管束人自由之干預或限制，惟此等處遇乃為落實犯罪者
    自我內控之必要手段，以消滅其再犯之危險性，性質上究與
    在監所或相類似場所執行拘束人身自由之機構內的處遇不同
    ，倘以裁定更正之方式補充被告2 人於緩刑期間應付保護管
    束，對被告2 人而言，要不致發生「不當」之損害。且緩刑
    宣告併命執行刑法第74條第2項第5款至第8 款所列之事項者
    ，其緩刑期間付保護管束之宣告，法律係採義務宣告主義，
    顯見法院對此並無裁量之權，原判決既命被告2 人執行刑法
    第74條第2項第5款、第8 款所列之事項，自當肯認法院必定
    伴隨有諭知「緩刑期間付保護管束」之意思，該項原審必然
    之意思，漏未於判決主文或理由欄內表示，既不影響全案情
    節與判決本旨，當可認合於判決中所表示者與法院本來之意
    思顯示不符之情形，故對於上開顯然錯誤，原審以裁定更正
    之方式補充，尚難指為違法。應認檢察官之抗告為無理由，
    予以駁回。
據上論斷，應依刑事訴訟法第412條，裁定如主文。
中    華    民    國    97    年    4     月    30    日
                  刑事第二庭審判長法  官  呂丹玉
                                  法  官  李麗玲
                                  法  官  林恆吉
以上正本證明與原本無異。
不得抗告。
                                  書記官  陳盈璇
中    華    民    國    97    年    4     月    30    日


司法院資訊處製作；財團法人民間司法改革基金會備份。
